【裁判字號】    95,財管,58
【裁判日期】    950831
【裁判案由】    指定遺產管理人
【裁判全文】
臺灣臺中地方法院民事裁定              95年度財管字第58號
聲  請  人  甲○○
相  對  人  乙○○
上列聲請人聲請選任被繼承人張博文遺產管理人事件，本院裁定
如下：
    主  文
選任乙○○（男、民國○○○年○月○○日生、身分證統一編號
：Ｚ000000000號）為被繼承人張博文（男、民國○○
○年○○月○○日生、生前住臺中市○○區○○里○○鄰○○路
○段宏福三巷九號四樓之六、於民國九十五年三月十八日死亡）
之遺產管理人。
准對被繼承人張博文之繼承人為承認繼承之公示催告。
聲請人應於收受本裁定之日起拾日內將本裁定登載公報、新聞紙
或其他相類之傳播工具壹日，並將登載證據檢送本院。
被繼承人張博文之繼承人，應自前項公示催告最後登載新聞紙之
日起，壹年內承認繼承，上述期限屆滿，無繼承人承認繼承時，
被繼承人張博文之遺產，於清償債權並交付遺贈物後，如有剩餘
即歸屬國庫。
聲請程序費用由被繼承人張博文之遺產負擔。
    理  由
一、按繼承開始時，繼承人有無不明，而無親屬會議或親屬會議
    未於一個月內選定遺產管理人者，利害關係人得聲請法院選
    任遺產管理人，並由法院依公示催告程序，定六個月以上之
    期限，公告繼承人，命其於期限內承認繼承，民法第一千一
    百七十七條、第一千一百七十八條第一項、第二項規定甚明
    。又先順序繼承人均拋棄其繼承時由次順序之繼承人繼承，
    其次順序繼承人有無不明或第四順序之繼承人均拋棄其繼承
    者，準用關於無人承認繼承之規定。民法第一千一百七十六
    條第六項亦著有明文。
二、本件聲請意旨略以：聲請人與被繼承人張博文（男、民國○
    ○○年○○月○○日生、生前住臺中市○○區○○里○○鄰
    ○○路○段宏福三巷九號四樓之六），及第三人池榮森、劉
    人和間關於清償債務事件，現正經臺灣高等法院臺中分院以
    九十五年度重上更一字第一一號審理中。惟被繼承人張博文
    不幸於九十五年三月十八日死亡，且其繼承人紛紛拋棄繼承
    ，現被繼承人張博文之繼承人處於有無不明之狀態，且其親
    屬會議未於法定期間內選定遺產管理人，致上開訴訟程序亦
    因而停止無法進行，聲請人為利害關係人，自有聲請鈞院指
    定遺產管理人，依法踐行公示催告等程序之必要等語，並提
    出鈞院家事庭准予拋棄繼承之備查函文等件為證。
三、經核聲請人所提之書證，並經本院依職權調閱本院九十五年
    度繼字第一０五三號、第一０五四行及第一０五五號聲請拋
    棄繼承事件卷宗，核閱無訛。是依上開證據所示，堪信聲請
    人之主張為真實，且與上開法條尚無不合。
四、按司法院七十四年十月十五日院臺廳一字第○五七八六號函
    示：「此類拋棄繼承事件，多屬遺債大於遺產形同破產，儘
    量避免選任國有財產局為遺產管理人。」及「抗告人（按指
    國有財產局）係一公務機關，依國有財產法規定綜理國有財
    產事務，執行事務所需預算為全國人民納稅所得，倘顯無遺
    產可歸屬國庫，應即避免選任抗告人為管理人，乃司法院前
    揭函示精神所在，原法院就被繼承人遺產不足支付遺產管理
    費用之情形，苟如抗告人任遺產管理人，是否造成以國家資
    源管理對國庫毫無利益之財產並須墊付無法歸墊之管理費用
    ，無異使公器淪為私用，損及全民利益，令國庫遭受權利之
    侵害等情，未予審酌，遽依相對人之聲請，選任抗告人為遺
    產管理人，自有未洽」（臺灣高等法院八十七年家抗字第五
    四號、八十六年家抗字第一五六號裁判參照）。查本件相對
    人乙○○（男、五十七年二月十一日生、身分證統一編號：
    Ｚ000000000號）雖已拋棄繼承，然其為被繼承人
    張博文之弟，且亦到庭表示其對於被繼承人生前之債權債務
    約略清楚，願意擔任遺產管理人等語（本院九十五年八月二
    十一日訊問筆錄參照）。是以，本院認為選任相對人擔任被
    繼承人張博文之遺產管理人並無不妥，爰裁定如主文第一項
    所示，並依法為承認繼承之公示催告。末按，民法第一千一
    百八十五條規定：第一千一百七十八條所定之期限屆滿，無
    繼承人承認繼承時，其遺產於清償債權，並交付遺贈物後，
    如有賸餘，歸屬國庫，附此敘明。
五、依非訟事件法第一百五十七條，裁定如主文。
中    華    民    國    95    年    8     月    31    日
                  家事法庭  法  官  林三元
以上正本係照原本作成。
如對本裁定抗告，須於裁定送達後十日內向本院提出抗告狀（須
附繕本）。
中    華    民    國    95    年    8     月    31    日
                            書記官


司法院資訊處製作；財團法人民間司法改革基金會備份。
